【裁判字號】    97,消債抗,5
【裁判日期】    971210
【裁判案由】    更生事件
【裁判全文】
臺灣臺東地方法院民事裁定             97年度消債抗字第5號
抗  告  人  甲○○
上列抗告人因消費者債務清理條例事件，聲請更生，對中華民國
97年7月22日本院97年度消債更字第21號裁定提起抗告，本院裁
定如下：
    主  文
抗告駁回。
抗告程序費用新臺幣壹仟元由抗告人負擔。
    理  由
一、抗告意旨略以：原裁定以抗告人前於民國95年6月間債務協
    商成立時，與其於97年4月毀諾、未依協議還款時，期間收
    入並無任何重大變化，亦未陳明有其他不可歸責於己之事由
    ，抗告人既能依原協商條件，依約繳付22期協商應繳納之款
    項，且抗告人願與債權人達成還款協商，在無特殊情事之情
    形下，顯係在綜合評估其還款能力後，方與金融機關成立每
    月還款新臺幣24,172元之協商條件，抗告人尚乏不可歸責於
    己致履行顯有重大困難之情形為由，駁回抗告人之聲請。惟
    抗告人之所以得按期繳納22期，係靠多方借貸方可繳納，但
    其後已告貸無門，且需扶養2名子女，方才毀諾，實屬有不
    可歸責於己之事由；此外，抗告人雖曾與銀行協商成立，但
    當時為了急切解決債務問題，協商條件均由最大債權銀行提
    出，形式雖稱協商，並無協商之實質，抗告人只有接受一途
    ，且抗告人雖預見履行顯有困難，但仍堅持繳款至97年4月
    ，實證還款誠意，原裁定遽以駁回聲請，自非合法妥適，爰
    依法提起抗告，並聲明：原裁定廢棄等語。
二、按債務人對於金融機構因消費借貸、自用住宅借款、信用卡
    或現金卡契約而負債務，在聲請更生或清算前，應提出債權
    人清冊，以書面向最大債權金融機構請求協商債務清償方案
    並表明共同協商之意旨，消費者債務清理條例第151條第1項
    定有明文。次按債務人與金融機構協商成立者，不得聲請更
    生或清算，但因不可歸責於己之事由，致履行顯有重大困難
    者，不在此限；本條例施行前，債務人依金融主管機關協調
    成立之中華民國銀行公會會員辦理消費金融案件無擔保債務
    協商機制與金融機構成立之協商，準用前項之規定，消費者
    債務清理條例第151條第5項、第6項亦分別有明文可參。又
    聲請更生或清算不合程式或不備其他要件者，法院應以裁定
    駁回之，但其情形可以補正者，法院應定期間先命補正，復
    為同條例第8條所明定。
三、經查：抗告人主張其毀諾之原因，乃係協商條件過苛，及其
    尚須扶養2名子女云云。惟該協商條件既係經當事人選擇並
    採為清償之方式，債務人即應受該協議之約束，如有無法履
    行之情事，當再循協商機制謀求解決，而不可泛指協商條件
    嚴苛，以之作為不可歸責於己之事由，況且縱需扶養2名子
    女，此亦係抗告人於95年6月14日協商成立當時所已知悉之
    事實，抗告人當時盱衡其經濟狀況，既仍簽署協商協議書，
    同意國泰世華銀行之無擔保債務還款計畫，無論其資金係來
    自親友借貸、薪資或其他投資獲利，抗告人既同意與國泰世
    華銀行協商成立，自有其籌措資金之來源，參以抗告人自承
    於協商成立時之薪資收入與其目前之薪資收入並無不同，自
    難認抗告人已舉證證明其於協商成立後有何經濟狀況重大變
    更，或有何不可歸責於抗告人之事由，致履行協商顯有重大
    困難。
四、綜上，原審法院以抗告人雖有毀諾之事實，惟經審酌抗告人
    未能舉證證明於上開協商還款期間，究有何不可歸責於己之
    事由，致所需之支出增加或收入減少，因而有不能履行或履
    行顯有重大困難之情事，且迄97年4月間仍履行協商還款，
    顯見其迄97年5月22日聲請更生時，並無致履行有重大困難
    之情形存在為由，認抗告人之聲請更生係屬無據，予以駁回
    ，於法並無違誤。抗告意旨指摘原裁定為不當，求予廢棄云
    云，為無理由，應予駁回。
五、據上論結，本件抗告為無理由，依消費者債務清理條例第15
    條，民事訴訟法第495條之1第1項、第449條第1項、第95條
    、第78條，裁定如主文。
中    華    民    國    97    年    12    月    10    日
                  民事庭    審判長法  官  范乃中
                                  法  官  傅曉瑄
                                  法  官  陳谷鴻
以上正本證明與原本相符
本裁定不得抗告
中    華    民    國    97    年    12    月    10    日
                                  書記官  許瑞權


司法院資訊處製作；財團法人民間司法改革基金會備份。
